臺灣花蓮地方法院刑事判決　　　　　　　 94年度訴字第200號
公　訴　人　臺灣花蓮地方法院檢察署檢察官
被　　　告　戊○○
　　　　　　丁○○
共　　　同
選任辯護人　魏辰州律師
被　　　告　丙○○
指定辯護人　本院公設辯護人　乙○
上列被告等因洗錢防制法等案件，經檢察官提起公訴（94年度偵
字第1188號），本院判決如下：
    主  文
戊○○共同以犯詐欺罪為常業，處有期徒刑貳年。如附表編號一
至三十八所示之物，均沒收。犯罪所得新台幣壹仟貳佰萬元沒收
，如全部或一部不能沒收，以其財產抵償之。
丁○○共同以犯詐欺罪為常業，處有期徒刑壹年陸月。如附表編
號一至三十八所示之物，均沒收。犯罪所得新台幣壹仟貳佰萬元
沒收，如全部或一部不能沒收，以其財產抵償之。
丙○○共同以犯詐欺罪為常業，處有期徒刑壹年貳月。如附表編
號一至三十八所示之物，均沒收。犯罪所得新台幣壹仟貳佰萬元
沒收，如全部或一部不能沒收，以其財產抵償之。
    事  實
一、緣大陸地區及台灣地區不詳真實姓名、年籍之綽號「仔仔」
    、「阿強」、「阿正」、「小蟲」等成年男子，基於詐欺取
    財之犯意聯絡，共組詐騙集團，以刊登假廣告或假查詢來真
    詐財之方式，向不特定民眾佯稱金融信用受損而詐騙取財，
    並均恃以維生，以之為常業。而戊○○、丁○○、丙○○共
    同意圖為自己不法之所有，基於以詐欺為常業之犯意及連續
    洗錢之概括犯意聯絡，自民國93年9月中旬某日起至93年3、
    4 月間止，陸續加入上開詐欺集團，並以渠等住居之台中市
    為基地，由戊○○負責統籌、指揮及與大陸地區之不詳詐騙
    集團成員聯繫，丙○○則負責以每本新台幣（下同）1萬元
    之代價，向不特定人收購人頭帳戶（含存摺、提款卡、密碼
    ）與行動電話號碼，供該詐騙集團便利行騙及掩飾其等犯罪
    所得，並從中獲取每一人頭帳戶1,000元至2,000元不等之報
    酬。俟戊○○接獲該「阿強」等詐騙集團成員詐騙被害人匯
    款得財之指示電話後，即由自己或指派丁○○持上開收購取
    得之人頭帳戶提款卡，連續至台中地區不特定金融機構之自
    動櫃員機提領現款（即俗稱之「車手」），掩飾渠等詐欺之
    犯罪所得而予洗錢多次，再將該洗錢所得財物，由戊○○統
    籌轉匯予大陸地區之集團成員，從中牟利。總計渠等參與該
    詐騙集團期間，丁○○共提領洗錢8,77萬1,000元，並獲取
    該款項之3%為報酬；戊○○則提領洗錢約1,200萬元（含丁○○提領部分）匯予大陸地區之詐騙集團成員，並獲取全部
    金額之8%為酬金。嗣於93年10月29日被害人甲○○遭詐騙匯
    款，報警而循線查獲。並扣得如附表所示之人頭帳戶存摺、
    提款卡、印章、行動電話、贓款等物。
二、案經花蓮縣警察局移請台灣花蓮地方法院檢察署檢察官偵查
    起訴。
    理  由
一、上開事實，已據被告戊○○、丙○○於本院中坦承不諱；而
    訊據被告丁○○固坦承有依被告戊○○之指示，持人頭帳戶
    之提款卡至自動櫃員機提領現款等情，惟矢口否認有何常業
    詐欺及連續洗錢之犯行，辯稱：我係依被告戊○○之指示領
    取現款，並不知道該等款項係詐騙他人之所得，我亦無從中
    獲得3%的報酬云云。經查：
  (一)前開被告戊○○負責與大陸地區等不詳之成年詐騙集團成員
    接洽、聯繫，被告丙○○則提供自己之帳戶並收購他人之人
    頭帳戶交予被告戊○○供詐騙集團掩飾犯罪所得之用，俟該
    等詐騙集團成員於詐騙得手後，復指示被告戊○○、丁○○
    負責提領現款而予洗錢，再由被告戊○○轉匯予大陸地區之
    集團成員，均從中獲取報酬等事實，已分據被告戊○○、丙○○於警詢、偵查及本院訊問、審理中供承不諱（警卷第2-
    9、23-29頁、偵1188卷第14至15頁背面、本院卷第15至22、
    96、111頁），核與被害人甲○○於警詢中指訴之遭詐騙情
    節相符（警卷第30-32頁），並有93年9月7日更生日報廣告
    版、存摺內頁匯款明細、通聯調閱查詢單、通訊監察譯文，
    及有為警查獲如附表所示之人頭帳戶存摺、提款卡、印章、
    交易明細、行動電話、帳冊等扣案可資佐證，足徵被告戊○○、丙○○之自白與事實相符，堪予採憑。
  (二)又上開被告丁○○接獲被告戊○○或其他詐騙集團成員之指
    示後，即負責持人頭提款卡提領詐騙所得交予被告戊○○，
    並從中抽取3%之佣金，迄今已獲總數約20萬元之報酬等情，
    已據被告丁○○於警詢、偵訊中供承明確（警卷第12-20頁
    、偵1188卷第15頁背面至16頁），核與被告戊○○於警詢時
    陳稱：我雇用被告丁○○幫忙提領詐欺不法所得，並約明給
    其2~ 3%之報酬比例等語大致相符（警卷第5頁），並有被告
    丁○○親自記錄其提款總額以計算佣金數額之帳冊1本扣案
    可資佐證（警卷第15、98-106頁）。至被告丁○○於本院審
    理時雖翻異前詞改稱：我領取報酬沒有約明特定比例，且我
    對於提領之款項為詐欺不法所得，亦不知情云云，惟其不僅
    於警詢、偵訊時供述前情明確，且於偵查中聲請羈押時之本
    院訊問中復明確供稱：我因經濟狀況不好，經被告戊○○介
    紹從事這份工作，我是負責領錢；提款卡都是被告戊○○交
    給我，前後共十幾張，他同時還交給我一支手機，會有人打
    電話給我叫我去提款，打電話的人有時是被告戊○○，有時
    是其他人；提款後金額全數交給被告戊○○，他會與我5至
    10天結算一次，給我3%的報酬，我獲利約20萬左右；我曾懷
    疑這些提款卡是不法取得等語（本院卷第12-15頁），復自
    承上開帳冊均係其親自記錄、確有於參與提款工作之4、5月
    期間內即領得20萬元之報酬等情觀之（本院卷第104頁），
    衡諸現今經濟景氣狀況不佳、平均工作薪資均屬不高之情形
    ，豈有僅負責從事以提款卡提款之輕鬆工作，即可獲取相當
    於月薪4、5萬元高薪之理？其工作報酬，顯不相當，是依一
    般國民之生活經驗及智識能力，當能輕易判斷該等工作定非
    正當。又帳戶之存摺、提款卡、密碼等均為個人理財工具，
    一般人申請存款帳戶極為容易且便利，並無使用他人帳戶之
    必要，況近來新聞媒體，對於不肖犯罪集團常大量收購或使
    用他人存款帳戶後，再持以供作犯罪使用，藉此逃避檢警查
    緝之情事，亦多所報導，故除非供作不法犯罪使用，一般人
    絕無持用不明人士交付之提款卡任意予以提款之可能，此乃
    吾人生活經驗極易於體察之事，且依被告丁○○自承其專科
    肄業之學歷、曾從事保險業務員之智識能力及社會經驗，當
    無不知上情之理。綜上，益徵被告丁○○嗣後翻異所為之辯
    解，顯與一般事理常情有悖，純係畏罪卸責之詞，不足採信
    ，又證人戊○○於本院審理時證述：我未與被告丁○○約明
    報酬比例，她不知道所提領者是詐欺不法所得云云，亦屬迴
    護之詞，要無可採。
  (三)至被告等均辯稱其等有正常工作，並非仰賴詐欺以維生，而
    以之為常業云云，惟按刑法上所謂「常業」，係指反覆以同
    種類行為為目的之社會活動之職業性犯罪而言，至於犯罪所
    得之多寡，是否恃此犯罪為唯一之謀生職業，則非所問（最
    高法院著有85年台上字第510號判例意旨參照）。查被告戊○○負責統籌指揮及與大陸地區之不詳詐騙集團成員聯繫往
    來，被告丙○○負責收購人頭帳戶（含存摺、提款卡、密碼
    ）與行動電話號碼予被告戊○○供詐騙工具使用並掩飾犯罪
    所得，被告丁○○則負責持上開收購取得之人頭帳戶提款卡
    連續至自動櫃員機提領現款，掩飾渠等詐騙集團詐欺之犯罪
    所得，總計提領他人遭詐騙之1,200萬餘元匯往大陸地區之
    同夥集團成員，顯見渠等詐騙集團有使不特定民眾受騙之故
    意，足見渠等係以反覆同種類之行為為目的之社會活動，則
    自被告等之分工方式、詐欺手法以獲取犯罪所得之情形綜合
    判斷，自係恃之為生，應係犯常業詐欺罪無訛，縱兼有其他
    行業，亦不影響其等常業詐欺犯行之成立。
  (四)綜上所述，被告戊○○、丁○○、丙○○各有前述之負責、
    分工部分，而共同參與該詐騙集團，以遂行渠等常業詐欺之
    犯行，並掩飾渠等因該重大犯罪所得財物而為洗錢之犯行，
    事證已臻明確，堪予認定，均應予以依法論科。
二、按刑法關於正犯、從犯之區別，係以其主觀犯意及客觀犯行
    為標準，凡以自己犯罪之意思而參與犯罪，無論其所參與者
    是否犯罪構成要件之行為，皆為正犯，其以幫助他人犯罪之
    意思而參與犯罪，其所參與者，苟係犯罪構成要件之行為，
    亦為正犯，必以幫助他人犯罪之意思而參與犯罪，其所參與
    者又為犯罪構成要件以外之行為，始為從犯（最高法院25年
    上字第2253號判例要旨參照）。查被告3人與該等大陸地區
    之詐欺集團成員間，對於如何詐騙不特定民眾並予取款分贓
    等詐欺犯罪之構成要件，各有其分工、負責之部分，均詳如
    前述，且被告戊○○復提供被告丁○○、丙○○各一支行動
    電話專供彼等互相聯繫之用，顯有共同參與常業詐欺之主觀
    犯意及客觀犯行，自非僅構成幫助犯，而應為常業詐欺之正
    犯；又被告3人收購、利用人頭帳戶供掩飾或隱匿自己重大
    犯罪所得財物或財產上利益之洗錢行為，因係從事犯罪構成
    要件之行為，自屬正犯。次按刑法第340條之常業詐欺罪，
    係屬洗錢防制法第3條第1項第5款所稱之重大犯罪。是核被
    告3人所為，均係犯刑法第340條常業詐欺罪及洗錢防制法第
    9條第1項之掩飾或隱匿因自己重大犯罪所得財物之洗錢罪（
    下稱為己洗錢罪）；起訴書之犯罪事實欄已載明被告丙○○
    係基於「共同」之犯意參與常業詐欺犯罪，則其所犯洗錢罪
    部分，應係構成洗錢防制法第9條第1項之罪，而非同條第2
    項之罪，該部分之起訴法條顯係誤引，應予更正併予敘明。
    被告3人與上開綽號「仔仔」等不詳真實姓名、年籍之詐欺
    集團成年人，就常業詐欺及為己洗錢犯行間，有犯意之聯絡
    及行為之分擔，應論以共同正犯。而被告等先後多次洗錢之
    行為，時間緊接，均觸犯構成要件相同之罪，顯係基於概括
    之犯意反覆為之，為連續犯，應依刑法第56條之規定論以一
    罪，並加重其刑。公訴人雖認被告等之洗錢犯行係犯常業洗
    錢罪云云，惟被告等意在詐騙得財，渠等賴以維生、恃之為
    業者乃詐欺取財罪，至洗錢之犯行僅為遂行渠等詐欺罪之手
    段，並無賴洗錢罪維生之常業犯意，故此部分公訴人所認尚
    屬有誤，惟基本事實同一，應由本院變更起訴法條，並予以
    審判。另起訴書雖認被告等亦涉有組織犯罪條例之罪嫌云云
    ，惟此業經公訴人於本院94年7月21日準備程序中當庭撤回
    該法律之適用，自非本院審判範疇，併此敘明。再被告等所
    犯常業詐欺罪與連續為己洗錢罪間，有方法、結果之牽連犯
    關係，應依刑法第55條之規定，從一較重之常業詐欺罪處斷
    。又查被告戊○○、丙○○已於本院審理中自白其犯罪，應
    依洗錢防制法第9條第5項後段之規定，減輕其刑。爰審酌被
    告三人均明知目前社會上以各種方法詐財之惡質歪風猖獗，
    令人防不勝防，復加以詐財者多借用人頭帳戶致警方追緝困
    難，詐欺事件層出不窮，手法日益翻新，竟甘願淪為該等詐
    騙集團之共犯，並掩飾己等之犯罪所得，嚴重破壞社會治安
    ，助長詐騙歪風，尤增加犯罪查緝之困難度，且渠等集團之
    詐騙、洗錢金額高達1,200萬餘元，實無可輕縱，姑念被告3
    人均素行尚佳，有台灣高等法院被告前案紀錄表及台灣花蓮
    地方法院檢察署刑案查註紀錄表各乙份在卷可稽，被告戊○○、丙○○犯後坦承犯行，被告丁○○雖執詞辯解，然尚有
    悔意；又被告戊○○為本件統籌聯絡、指揮分工者，犯罪情
    節較重，被告丁○○負責提款洗錢、被告丙○○負責收購人
    頭帳戶，犯罪情節均較輕等一切情狀，分別量處如主文所示
    之刑，以資懲儆。另被告等共同常業詐欺、洗錢行為，共計
    詐得1, 200餘萬元（尚未包含本次扣得之如附表編號3所示
    之犯罪所得現金17萬6,000元），業據被告戊○○於警詢中
    供述在卷（警卷第4頁），依有利於被告之最低額計算即1,
    200 萬元，均屬其等詐欺、洗錢犯罪所得之財物，爰依洗錢
    防制法第12條第1項之規定，宣告沒收，如全部或一部不能
    沒收時，以其財產抵償之。再扣案之如附表編號1、2及編號
    4-38 所示之物，係被告戊○○、丁○○所有供犯罪所用之
    物；編號3所示之物，則係被告等之犯罪所得（未及匯予大
    陸地區詐騙成員集團部分），分據被告3人於警詢中供明在
    卷，爰依刑法第38條第1項第2款、第3款之規定，分別宣告
    沒收。至卷附其餘扣案物，因查無積極證據證明係被告所有
    供犯罪所用或犯罪所得之物，故不併予宣告沒收，附此敘明
    。
據上論斷，應依刑事訴訟法第299條第1項前段、第300條，洗錢
防制法第9條第1項、第9條第5項後段、第12條第1項，刑法第11
條、第28條、第340條、第55條、第38條第1項第2款、第3款，判
決如主文。
本案經檢察官許景森到庭執行職務。
中　　華　　民　　國　　94　　年　　10　　月　　6　　日
  　　　　　　刑事第二庭    審判長法  官    李  豫  雙
                                  法  官    俞  秀  美
                                  法　官    林  韋  岑
上列正本證明與原本無異。
如對本判決不服，應於送達後10日內，向本院提出上訴狀（應抄
附繕本）告訴人或被害人如對於本判決不服者，應具備理由請求
檢察官上訴，其上訴期間之計算係以檢察官收受判決正本之日期
為準。
　　　　　　　　　　　　　　書記官
中    華    民    國   94     年   10     月   12     日
附表：
┌──┬─────────┬──────┬─────┐
│編號│   名     稱      │ 數量       │  備註    │
├──┼─────────┼──────┼─────┤
│1   │彰銀存摺          │ 2本        │          │
├──┼─────────┼──────┼─────┤
│2   │台中二信存摺      │ 2本        │          │
├──┼─────────┼──────┼─────┤
│3   │現金              │新台幣      │          │
│    │                  │176,000元   │          │
├──┼─────────┼──────┼─────┤
│4   │NOKIA行動電話（陳 │1支         │          │
│    │秋萍使用，門號為  │            │          │
│    │00000000 00）     │            │          │
├──┼─────────┼──────┼─────┤
│5   │阿爾卡特行動電話（│1支         │          │
│    │丙○○使用，門號為│            │          │
│    │0000000000）      │            │          │
├──┼─────────┼──────┼─────┤
│6   │馮秋菊中國信託存摺│1本         │          │
├──┼─────────┼──────┼─────┤
│7   │蘇志鵬草屯郵局存摺│1本         │          │
├──┼─────────┼──────┼─────┤
│8   │藍國同誠泰銀行存摺│1本         │          │
├──┼─────────┼──────┼─────┤
│9   │台灣企銀金融卡    │1張         │          │
├──┼─────────┼──────┼─────┤
│10  │馮秋菊中國信託提款│1張         │          │
│    │卡                │            │          │
├──┼─────────┼──────┼─────┤
│11  │台灣企銀金融卡    │3張         │          │
├──┼─────────┼──────┼─────┤
│12  │中華郵政金融卡    │1張         │          │
│    │                  │            │          │
├──┼─────────┼──────┼─────┤
│13  │台中銀行金融卡    │1張         │          │
├──┼─────────┼──────┼─────┤
│14  │大眾銀行金融卡    │1張         │          │
│    │                  │            │          │
├──┼─────────┼──────┼─────┤
│15  │國泰世華銀行金融卡│1張         │          │
├──┼─────────┼──────┼─────┤
│16  │華南銀行金融卡    │1張         │          │
│    │                  │            │          │
├──┼─────────┼──────┼─────┤
│17  │中國信託金融卡    │1張         │          │
├──┼─────────┼──────┼─────┤
│18  │台新銀行金融卡    │1張         │          │
│    │                  │            │          │
├──┼─────────┼──────┼─────┤
│19  │土地銀行金融卡    │1張         │          │
├──┼─────────┼──────┼─────┤
│20  │第一商業銀行金融卡│1張         │          │
│    │                  │            │          │
├──┼─────────┼──────┼─────┤
│21  │復華銀行金融卡    │1張         │          │
├──┼─────────┼──────┼─────┤
│22  │台北國際商銀金融卡│1張         │          │
├──┼─────────┼──────┼─────┤
│23  │范秋玲台新銀行存摺│1本         │          │
├──┼─────────┼──────┼─────┤
│24  │范秋玲印章        │1顆         │          │
├──┼─────────┼──────┼─────┤
│25  │邱志雄台北商銀存摺│1本         │          │
├──┼─────────┼──────┼─────┤
│26  │黃怡君中國信託存摺│1本         │          │
├──┼─────────┼──────┼─────┤
│27  │田浚勝台中商銀存摺│1本         │          │
├──┼─────────┼──────┼─────┤
│28  │田浚勝印章        │1顆         │          │
├──┼─────────┼──────┼─────┤
│29  │侯志忠大眾銀行存摺│1本         │          │
├──┼─────────┼──────┼─────┤
│30  │蔡佳樺郵局存摺    │1本         │          │
├──┼─────────┼──────┼─────┤
│31  │蔡佳樺印章        │1顆         │          │
├──┼─────────┼──────┼─────┤
│32  │吳奐廷土地銀行存摺│1本         │          │
├──┼─────────┼──────┼─────┤
│33  │褚子偉台中商銀存摺│1本         │          │
├──┼─────────┼──────┼─────┤
│34  │許麗卿郵局存摺    │1本         │          │
├──┼─────────┼──────┼─────┤
│35  │許麗卿印章        │1顆         │          │
├──┼─────────┼──────┼─────┤
│36  │翁婧鈺郵局存摺    │1本         │          │
├──┼─────────┼──────┼─────┤
│37  │印章              │5顆         │          │
├──┼─────────┼──────┼─────┤
│38  │NOKIA行動電話（蘇 │3支         │          │
│    │峰正使用）        │            │          │
└──┴─────────┴──────┴─────┘
附錄本判決論罪科刑法條
刑法第340條:
以犯第339條之罪為常業者，處1年以上7年以下有期徒刑，得併
科五萬元以下罰金。
洗錢防制法第9條第1項：
犯第2條第1款之罪者，處5年以下有期徒刑，得併科新臺幣三百
萬元以下罰金。
